【裁判字號】    95,訴,5123
【裁判日期】    950831
【裁判案由】    不動產所有權移轉登記
【裁判全文】
臺灣臺北地方法院民事裁定              95年度訴字第5123號
原      告  成德建設股份有限公司
法定代理人  甲○○
訴訟代理人  楊金順律師
複代理人    游朝義律師
被      告  乙○○
上列當事人間不動產所有權移轉登記事件本院裁定如下：
    主  文
本件移送臺灣士林地方法院。
    理  由
一、按訴訟之全部或一部，法院認為無管轄權者，依原告聲請或
    依職權以裁定移送於其管轄法院。第24條之合意管轄，如當
    事人之一造為法人或商人，依其預定用於同類契約之條款而
    成立，按其情形顯失公平者，他造於為本案之言詞辯論前，
    得聲請移送於其管轄法院。但兩造均為法人或商人者，不在
    此限。民事訴訟法第28條第1、2項定有明文。
二、查，依據兩造所簽訂之房地預定買賣契約書第29條規定「因
    本約涉訟者，雙方同意以台灣台北地方法院為第一審管轄法
    院。」，又原告係依據兩造間之契約關係主張被告有違約之
    情事，故訴請被告辦理所有權移轉登記，依據民事訴訟法第
    24條規定，本院應屬有管轄權之法院。惟前開約定係為原告
    為與不特定多數人所成立之契約關係而制訂之定型化契約。
    系爭契約所載之標的物係坐落於台北市北投區，故與原告簽
    訂系爭契約而實際住進系爭契約標的者，其住所應均在台北
    市北投區，故倘該契約關係涉訟時，為求證據調查之便利及
    消費者應訴之考量，均應以台灣士林地方法院為第一審管轄
    法院為宜。原告卻以定型化契約條款約定以本院為第一審管
    轄法院，顯有故意規避訴訟法上管轄之「以原就被」原則，
    並增加被告應訴困難。以本件而言，兩造間前因系爭房屋購
    屋糾紛所衍生之確認本票債權不存在事件已在台灣士林地方
    法院涉訟中，被告並於95年7月19日以聲請狀表明其現居住
    於北投區○○路，從事國際貿易與觀光導遊工作，經常利用
    中山高速公路，往來於機場與內湖、南港、松山等廠商之間
    ，故至台灣士林地方法院應訴，交通上自較便利，亦較不易
    影響到被告之工作等語，自應認前開合意管轄之規定，對被
    告而言，屬顯失公平之情形。
三、又依據民事訴訟法第28條第2項規定被告亦得聲請移轉管轄
    ，但應於為本案之言詞辯論前為之。揆諸本條之立法意旨係
    為案件已由法院進入言詞辯論實質審理後，被告復行抗辯無
    管轄權而移送，恐有使前所進行之訴訟程序歸於徒勞，或使
    當事人有任擇法院、法官之可能。次查，本院收案之於集中
    審理注意事項單中雖向被告提醒本件得提出管轄事項之抗辯
    或向本院陳明是否受合意管轄條款之拘束。被告雖於95年5
    月22日提出答辯狀，並未就是否受合意管轄條款之拘束乙事
    表示意見，然該份答辯狀中之抗辯如原告係重複起訴、本件
    訴訟應裁定停止訴訟程序等，均屬程序上事項自應認被告並
    未為本案之言詞辯論。被告雖於95年6月28日之到庭為言詞
    辯論，並提出答辯續狀、答辯整理狀，其中雖不乏針對實體
    之事由為答辯，但卻於庭期將結束時向本院聲請移轉管轄，
    並表明其係因本院前不為裁定停止訴訟程序，故不得不提出
    實體抗辯。復於95年7月19日以民事聲請狀敘明兩造間之房
    地預定買賣契約書關於合意管轄約款有何顯失公平之處，並
    聲請移轉管轄至台灣士林地方法院。故自應認被告並無在本
    院為本案言詞辯論之意思，爰依被告聲請將本件移送台灣士
    林地方法院。
四、依首開法條裁定如主文。
中    華    民    國    95    年    8     月    31    日
                  民事第四庭    法  官  黃柄縉
以上正本係照原本作成
如不服本裁定，須於裁定送達後10日內向本院提出抗告狀，並繳
納抗告費新臺幣1,000元
中    華    民    國    95    年    9     月    4     日
                                書記官  楊湘雯


司法院資訊處製作；財團法人民間司法改革基金會備份。
